【裁判字號】    97,簡上,458
【裁判日期】    971231
【裁判案由】    清償債務
【裁判全文】
臺灣臺北地方法院民事判決             97年度簡上字第458號
上  訴  人  乙○○
訴訟代理人  鄭仁哲律師
被上訴人    聯邦商業銀行股份有限公司
法定代理人  甲○○
訴訟代理人  丙○○
上列當事人間請求清償債務事件，上訴人對於中華民國97年5 月
29日臺灣臺北地方法院臺北簡易庭96年度北簡字第40083號第一
審判決提起上訴，本院於97年12月10日言詞辯論終結，判決如下
：
    主  文
上訴駁回。
第二審訴訟費用由上訴人負擔。
    事  實
一、被上訴人主張：上訴人於民國92年8月間向伊申請卡號00000
    000000 00000號用信卡使用，依兩造信用卡約定條款，上訴
    人領用信用卡得於特約商店消費，每月消費款應於當期繳款
    截止日前清償，或以循環信用方式繳付最低應繳金額，未依
    約清償者，除喪失期限利益，視同全部到期外，並按年息19
    .71％ 計算利息。嗣上訴人自92年12月起至93年3 月止，持
    系爭信用卡至特約商店消費，並於92年12月23日，持系爭信
    用卡向被上訴人申辦小額信用貸款新台幣（下同）64,300元
    。詎上訴人未依約清償，喪失期限利益，視同全部到期，上
    訴人共積欠105,922 元。爰依信用卡契約之法律關係，求為
    命上訴人給付105,922元，及自起訴狀繕本送達翌日起至清
    償日止，按年息19.71％計算之利息等語。
二、上訴人則以：系爭信用卡申請書非上訴人所填寫，上訴人並
    未向被上訴人申辦信用卡，亦未持系爭信用卡消費或貸款，
    該款項係他人盜刷所為等語，資為抗辯。
三、原審為被上訴人全部勝訴之判決，上訴人不服，提起上訴，
    並於本院上訴聲明：(一)原判決廢棄。(二)被上訴人在第一審之
    訴駁回。被上訴人答辯聲明：駁回上訴。
四、兩造不爭執之事實：
(一)於92年8月間，有以上訴人之名義者，向被上訴人申請卡號
  00000 00000000000號信用卡，且該信用卡自92年12月起至93
  年3月止至特約商店消費，並於92年12月23日，向被上訴人申
  辦小額信用貸款64,300元，該信用卡共積欠105,922元，為兩
  造所不爭執，有信用卡申請書、消費明細在卷可稽。
(二)上訴人在安泰商業銀行永和分行開設第00000000000000號帳戶
  ，為兩造所不爭執，有安泰商業銀行96年11月15日（96）安永
  和字第96000095號函及所附開戶資料在卷足憑。
五、兩造爭執之爭點：
  本件兩造爭執之處在於系爭信用卡是否為上訴人申請使用？
(一)查上訴人於92年8月29日，在安泰商業銀行永和分行開設第000
  00000000000 號帳戶，有安泰商業銀行96年11月15日（96）安
  永和字第96000095號函及所附上訴人開戶資料在卷可稽（見原
  審卷第33頁以下）。而以上訴人名義者所申請之系爭信用卡，
  曾於92年12月23日，向被上訴人借貸小額信用貸款64,300元，
  被上訴人於92年12月23日14時54分23秒，將上開借款匯入上訴
  人所開設上開安泰商業銀行永和分行帳戶，該帳戶於同日17時
  31 分20秒、同日17時32分03秒、同日17時32分48秒、93年1月
  4日14時24分53秒，各提領20,007元、20,007元、20,007元、
  4,006元，有安泰商業銀行永和分行97年4月16日（97）安永和
  字第97000 038號函及所附交易明細表在卷足憑（見原審卷第
  79頁以下），加以上訴人自承上開帳戶為伊所親自開立使用，
  則其名義之信用卡所為信用貸款匯入其所親自開設帳戶中，堪
  認上訴人確曾使用系爭信用卡向被上訴人借款64,300元。則被
  上訴人主張上訴人向被上訴人申請系爭信用卡使用，自屬可取
  。上訴人另以信用卡申請書上所載資料與事實不符，然僅有其
  單方陳述，並無證據證明。其復以上開信用卡及帳戶係遭同一
  人所冒用為辯，則衡情同時冒名開立信用卡及帳戶，面臨兩次
  審核，難度甚高，何況倘冒名開立信用卡，直接刷卡消費，得
  利目的更易達成，豈需再以信用卡借款匯至冒開帳戶中領出，
  手續繁複，風險亦大，均與常理不合，上訴人所辯，要不可採
  。
(二)至上訴人辯稱系爭信用卡有遭人盜刷使用云云，惟被上訴人否
  認之，自應由上訴人依民事訴訟法第277條所規定舉證責任分
  配之法則，就伊所使用之信用卡有遭他人盜用，此一有利於己
  之事實，負舉證之責任。然上訴人就此未提出任何證據以供本
  院審酌，且所舉台灣板橋地方法院94年度板簡字第868號民事
  簡易判決，非特無從拘束本院，更況與本件上訴人之信用卡有
  無遭盜用並無關連。且上訴人之信用卡既為其所申請使用，苟
  遭盜用，豈能毫無所悉，又為何無未掛失或報警等補救處置，
  拖延迄今，亦與常情有違。是上訴人上開所辯，尚不足取。上
  訴人既有申辦本件信用卡，又無前述遭人盜刷之可能，則該信
  用卡如何消費使用，上訴人並非一無所知，其再以消費時地為
  辯，亦不足為其有利之事實認定。
六、綜上所述，被上訴人依信用卡契約之法律關係，請求上訴人
    給付105,922元，及自起訴狀繕本送達翌日即96年9月15日起
    ，按約定利息即年息19.71％計算之利息，為有理由，應予
    准許。原審就被上訴人之請求，為上開准許之判決，其認事
    用法，均無不合。上訴意旨指摘原判決不當，求予廢棄改判
    ，要無理由，應予駁回。
七、本件事證已臻明確，上訴人聲請鑑定筆跡，自無必要；兩造
    其餘攻擊防禦方法及所舉未經援用之證據，經本院斟酌後，
    認為均不足以影響本判決之結果，爰不一一論述，併此敘明
    。
八、據上論結，本件上訴為無理由，依民事訴訟法第436條之1第
    3 項、第449條第1項、第78條，判決如主文。
中    華    民    國    97    年    12    月    31    日
                 民事第二庭    審判長法   官 朱漢寶
                                     法   官 陳雯珊
                                     法   官 吳定亞
以上正本係照原本作成。
不得上訴。
中    華    民    國    97    年    12    月    31    日
                                     書記官  傅美蓮


司法院資訊處製作；財團法人民間司法改革基金會備份。
